【裁判字號】    92,易,90
【裁判日期】    920429
【裁判案由】    傷害
【裁判全文】
臺灣桃園地方法院刑事判決                            九十二年度易字第九號
    公  訴  人  臺灣桃園地方法院檢察署檢察官
    被      告  己○○
                庚○○
    右  一  人
    選任辯護人  簡長順律師
    被      告  戊○○
                乙○○
                COLLADO.
                ADO）
                丁○○
                丙○○
    右二人共同
    選任辯護人  廖年盛律師
                朱子慶律師
                黃秀鈴律師
右列被告等因傷害案件，經檢察官提起公訴（九十一年度偵字第一五三二一號），本
院判決如左：
    主  文
己○○、庚○○共同傷害人之身體，各處拘役貳拾日。如易科罰金，均以參佰元折算
壹日。
戊○○、乙○○共同傷害人之身體，各處拘役貳拾日。如易科罰金，均以參佰元折算
壹日。
丙○○、丁○○共同傷害人之身體，各處拘役貳拾日。如易科罰金，均以參佰元折算
壹日。
COLLADO JOHN MARK DECENA無罪。
    事  實
一、丙○○、丁○○父子居住於桃園縣蘆竹鄉○○村○○街四八之八號，長期因相鄰
    之四八之七號庚○○所經營之全冠鴻科技股份有限公司（以下簡稱「全冠鴻公司
    」）排放廢氣、廢水及噪音等問題積怨甚深。丁○○於民國九十一年二月二十一
    日十九時許外出倒垃圾返家時，在門前與全冠鴻公司老闆庚○○、員工戊○○口
    角，庚○○阻擋丁○○進入其工廠騎樓與戊○○衝突而互相拉扯，丙○○見狀即
    與丁○○基於傷害之犯意聯絡，持鐵管毆打庚○○頭部，致庚○○受有頭皮撕裂
    傷之傷害，此時庚○○竟與其弟己○○亦共同基於傷害之犯意聯絡，與丁○○互
    相拉扯在地，並出手抓傷丁○○後頸部，丁○○則咬己○○左手臂內側，致己○○受有臉部多處擦傷、右腳擦傷、左手臂撕裂傷等傷害，丁○○則受有雙下肢鈍
    擦傷、下背挫傷、右手擦傷等傷害，而全冠鴻公司員工乙○○、戊○○見丙○○
    持鐵管毆打庚○○頭部，均明知與之拉扯鐵棍，將可能致丙○○因而受有傷害，
    渠二人竟共同基於傷害之不確定犯意聯絡，一起衝上前去拉扯丙○○手中之鐵棍
    ，致丙○○於拉扯中受有鼻部挫傷、胸部挫傷、左手挫傷等傷害，而不違反其二
    人之本意。。
二、案經丙○○、丁○○、庚○○、己○○訴由桃園縣警察局桃園分局報請台灣桃園
    地方法院檢察署檢察官偵起訴。
    理  由
壹、有罪（己○○、庚○○、戊○○、乙○○、丙○○、丁○○）部分：
一、訊據被告丙○○、丁○○、己○○、庚○○、戊○○、乙○○等六人均矢口否認
    有何傷害之犯行，被告丙○○辯稱：當天晚上伊拿一包垃圾交給伊兒子丁○○去
    倒，垃圾車走後，伊兒子還沒有進來，伊才覺得奇怪，伊就出去看，看到隔壁的
    老闆帶了四個員工在打伊兒子，伊看到伊兒子被圍在中間被打，因為當時場面很
    亂，伊僅看到伊兒子是抱著頭，他們如何打伊不曉得，伊就趕快衝過去，伊要將
    他們撥開，戊○○就先用手打伊眼睛，他用哪一手打伊不記得，再來乙○○、戊○○及外勞甲○○○○ＤＯ衝過來圍著伊打，他們有的人打伊臉部，有的打腹部
    ，因為伊一直要撥開他們，不曉得他們三個人是誰將伊絆倒在地上，他們三個人
    又繼續對伊猛打，直到伊太太下來的時候，就跟那老闆說你是在打我們做什麼，
    他們才喊停云云，被告丁○○辯稱：當天伊與伊父親並未與被告庚○○等人發生
    爭執，那天是伊出去倒垃圾要回家，就有人過來打伊，伊看到隔壁的老闆庚○○
    拿電纜線在打桌子，戊○○就跑過來打伊肚子，伊不曉得為什麼，他打了伊之後
    就跑到他老闆後面去躲起來，叫伊過去打他，伊不予理會，然後他又衝過來打伊
    一次，伊也不予理會，他還是像第一次一樣，躲到他老闆後面去也是叫伊過去打
    他，第三次他也是衝過來打伊，也是打了後躲到他老闆後面去，伊就走過去跟他
    理論，在伊走過去要找他理論的時候，他老闆就衝過來要打伊，伊要保護我自己
    就用手去擋他拳頭，後來他就抓住伊的右手，然後他們全部圍過來打伊，伊就用
    左手將他們的手擋開保護伊自己，因為一邊擋一邊跑到外面去，他們就追著伊打
    ，後來就是庚○○及己○○跑到外面追著伊打，伊還是反抗，庚○○就從伊後面
    用他的雙手繞過伊的腋下將伊架起來，伊就一直反抗，己○○就從正面跑過來打
    伊，伊就用腳將他踢開，後來他將伊腳抓住，伊的人被他們兩人的架空，然後他
    們兩個人將伊舉起來摔在地上，後來伊要爬起來的時候，庚○○就從伊的後面將
    伊的雙手抓住壓到地上去，他又用手打伊背，再來伊媽媽出來後，他們才沒有動
    手才讓伊起來云云，被告己○○辯稱：丙○○、丁○○父子一起出來倒垃圾，經
    過伊工廠門口，伊大哥庚○○就叫住他們說去年的農曆過年前，丙○○為何拿鐵
    管打戊○○，伊當時就站在他們父子旁邊，再來就發生口角，丙○○就回他們家
    拿鐵管，拿出鐵管後，他手握鐵管往伊大哥頭上砸，當時伊人站在旁邊看到，就
    要過去擋，結果丁○○在他父親打了庚○○後，就衝過去，因為工廠門口有點斜
    坡，庚○○腳沒有踩穩，他就跌倒在地，丁○○壓在他身上，伊就過去要抱住丁○○，要將丁○○拉開，丁○○就用他的牙齒咬伊的左腋下左臂的位置，伊看到
    伊大哥流血後就說不要打，再來伊就看到丙○○拉著鐵管，另一邊的鐵管是戊○○、乙○○及外勞COLLADO拉住，雙方對峙在那邊云云，庚○○辯稱：伊未毆打
    被告丙○○、丁○○，當天晚上是丙○○出來倒垃圾，伊問他說你為何在過年前
    帶你兒子與你太太打伊的工人戊○○，丙○○說伊在瞪他，兩個人就愈講愈大聲
    ，後來他就跑回去，從他家門口拿出一支鐵管，然後他兒子也跟著拿壹包垃圾出
    來倒，伊工人在裡面聽到伊在跟他吵，就出來看，戊○○看到丁○○就說過年的
    時候打他的人就是這個人，戊○○還跑到丁○○前面說就是這個人，戊○○指完
    後就往工廠走返回工廠裡面，丁○○就要往工廠裡面來，要打戊○○，伊就從後
    面抱住丁○○不讓他打戊○○，丙○○看到伊抱住他兒子就從伊後面來，拿鐵管
    從伊頭部後面打下去，伊一感到痛的時候，被他兒子推倒在地上，己○○看到要
    將他們兩個人拉開，己○○就與丁○○兩個人抱在地上拉來拉去，己○○說伊的
    頭在流血了，趕快起來說不要再吵了云云，被告戊○○辯稱：伊沒有打丙○○，
    當時是丙○○拿鐵管打伊老闆，伊在丙○○前面，乙○○在丙○○後面，他們要
    去搶丙○○手上的鐵管，後來三個人都倒在地上，丙○○嘴巴流血是因為他們三
    個人拉鐵管拉來拉去碰到的等語，被告乙○○辯稱：伊沒有打人，伊發現丙○○
    拿鐵管打伊老闆庚○○，伊就從後面用雙手拉住他的鐵管，怕他又傷到人，伊拉
    鐵管的時候，丙○○就一直亂甩，伊同事戊○○也有去搶鐵管，他們在搶鐵管的
    時候，可能丙○○重心不穩跌倒，伊人被壓在地上云云。經查：
    (一)被告庚○○所經營之全冠鴻公司之工廠與被告丙○○所經營之針織工廠相比鄰
      ，被告丙○○因對全冠鴻公司生產產品時會不定時放出廢氣、廢水及製造噪音
      而時與被告庚○○發生爭執，至本件案發時已有五年之久，總共發生過二次肢
      體衝突，一次大約在本案發生之前二年，一次即為本件，言語口角則不計其數
      ，業據告訴人丙○○於警訊供述在卷（見偵查卷第十七頁背面倒數第三行以下
      ），告訴人丙○○於本院審理中亦一再陳稱被告庚○○所經營之前開工廠是如
      何污染環境，堪認告訴人丙○○與庚○○間早已存有嫌隙，則告訴人丙○○、
      丁○○、庚○○及己○○就渠如何遭對方毆打致傷之指述，實有加以深究之必
      要。
    (二)告訴人丙○○於九十一年四月一日警訊雖指稱被告己○○、庚○○毆打伊，惟
      查其於本院調查及審理時均稱被告戊○○、乙○○及COLLADO JOHN MARK
      DECENA（以下簡稱COLLADO）毆打伊，且是被告戊○○先動手打伊的鼻子及眼
      睛的部位，後來乙○○與被告COLLADO就一起過來打伊的臉及頭部、胸部云云
      ，又查其於九十一年二月二十一日警訊時係稱：對方員工先打伊兒子，伊見狀
      就立即前往加入互毆，當時伊兒子於十九時十五分許外出到垃圾，全冠鴻員工
      於門口跟伊兒子挑釁，不久後對方員工就和伊兒子互毆，伊見狀就加入互毆等
      語，於檢察官九十一年九月十七日偵訊時則稱：九十一年二月二十一日晚上伊
      兒子到垃圾，伊亦去倒，後來伊先進來，伊兒子較慢進來，有聽到隔壁老闆敲
      桌子，一入內工作，是伊兒子尚未進來，回去看見菲律賓華僑即被告戊○○打
      伊兒子，用拳頭打伊兒子肚子，之前未看見任何爭吵，之後戊○○跑回去又打
      伊兒子第二次，伊兒子上前理論「為何打我」，庚○○抓伊兒子，伊過去理論
      ，菲僑戊○○用手打伊眼睛，後來乙○○、戊○○、COLLADO三人一起打伊（
      老闆之弟己○○在場？）當時庚○○與己○○抓住伊兒子，伊有見伊兒子被打
      之過程，且戊○○打伊兒子二次云云，其均未指述被告己○○、庚○○如何毆
      打伊，且告訴人丙○○之子即被告丁○○於檢察官九十一年九月十七日偵訊時
      稱：庚○○、己○○只有打伊，沒有打伊父親‧‧‧伊沒有看到伊父親被打的
      過程等語（見偵查卷第四十八頁倒數第四行以下），堪認被告己○○、庚○○
      應未出手毆打告訴人丙○○無誤。
    (三)又告訴人丙○○指稱是被告戊○○先動手打伊的鼻子及眼睛的部位，後來乙○○與被告COLLADO就一起過來打伊的臉及頭部、胸部云云，然查：1.告訴人丙○○於當日前往敏盛綜合醫院就診之診斷證明書，其當時係受有鼻部挫傷、胸
      部挫傷、右手挫傷等傷害（診斷書見偵查卷第二十七頁），而其所提出之受傷
      照片（見同卷第六十七、六十八頁），其中第六十七頁上面照片之日期為二月
      二十三日，其右上眼瞼近鼻梁部分稍有瘀青，下眼瞼部分竟為鮮紅之紅腫，鼻
      部則僅見瘀青褪去後之淺黃褐色之情形，同頁下面照片日期為同月二十二日，
      告訴人右眼之上眼瞼近鼻梁部位及下眼瞼均呈紫黑色瘀青，鼻部之瘀青僅稍退
      ，仍呈深褐色，二張照片之眼球均無受傷發紅之情形，經比對該二張照片之結
      果，第六十七頁上面的照片顯有不實之情形，又依告訴人丙○○所提出之第六
      十八頁下方照片，告訴人既係要證明其胸部受傷之情形，其竟以貼布貼其左胸
      部，僅露出其右胸上方一小紅腫處（呈圓形，比告訴人之右食指稍大），此顯
      與經驗法則相違背，尚不足採信，是告訴人丙○○所受之傷害應以醫生所出具
      之診斷證明書之記載為可採。2.告訴人丙○○所受之前揭傷害是否確如告訴人
      所述，係遭被告戊○○、乙○○及COLLADO等三人以前開方法毆打所致呢？經
      查被告戊○○之身高一百七十五公分、八十三公斤、被告乙○○身高一百七十
      八公分、六十一公斤、被告COLLADO身高為一百六十九公分，告訴人丙○○之
      身高則僅為一百六十三公分，業據被告三人及告訴人於本院審理時供述在卷，
      試想告訴人倘係遭被告戊○○以拳頭毆打眼睛，並遭被告三人一起毆打其臉部
      、頭部及胸部，其豈會僅受有前開之傷害呢？足見告訴人之指述顯與經驗法則
      不符，尚難遽予採信，而綜觀被告己○○、庚○○、戊○○及乙○○等人之警
      、偵訊筆錄及本院前開之辯解，渠均一致供稱係告訴人持鐵棍毆打被告庚○○
      ，被告戊○○及乙○○並供稱係渠二人為搶下告訴人手中之鐵棍而與之發生拉
      扯，並跌倒在地，再比對告訴人所受之傷均為挫傷，堪認告訴人所受之傷應非
      遭被告戊○○三人徒手毆打所造成，而係在被告戊○○、乙○○與之拉扯間所
      造成無誤。3.被告戊○○、乙○○於見其老闆即被告庚○○遭告訴人丙○○持
      鐵棍毆打，除可前去將鐵棍拿下外，尚可採取其他之措施，如報警或找告訴人
      之家人，且渠二人均明知如渠與告訴人拉扯，有可能使告訴人手中所拿鐵棍傷
      及告訴人或自己，竟仍出手與告訴人拉扯，並造成告訴人丙○○受有前開之傷
      害，而告訴人之受傷並不違反渠二人之本意，實難謂渠二人無傷害之不確定故
      意，是被告戊○○、乙○○二人之傷害犯行已堪認定（被告COLLADO詳如後述
      ）。
    (四)再依告訴人丁○○與被告己○○、庚○○等人前開之供述（辯解），足認渠三
      人於前開時、地發生爭執時，被告庚○○與告訴人丁○○係面對面拉扯，被告
      己○○則自後抱住告訴人，並發生拉扯翻滾，雖被告己○○、庚○○均辯稱未
      毆打告訴人丁○○，惟被告庚○○於本院九十二年一月二十四日既供稱：己○○將伊與丁○○拉開的時候，結果換丁○○與己○○抱在一起，在地上翻來翻
      去等語（見本院卷第四十三頁），被告己○○於本院審理中亦不否認在其抱住
      告訴人丁○○時，曾與被告丁○○發生拉扯，參以告訴人丁○○所提出之診斷
      證明書記載：雙下肢鈍擦傷、下背部挫傷、右手擦傷，及其在偵查中所提出之
      受傷照片（見偵查卷第七十、七十一頁），其後頸部有明顯抓傷之痕跡，堪認
      被告庚○○與己○○二人應有共同出手毆打告訴人丁○○無誤。至於告訴人所
      受之雙下肢鈍擦傷，因告訴人於本院審理時自承伊當天係穿著短褲，其當日又
      與被告己○○、庚○○跌倒在地拉扯，是此傷害應係告訴人與被告己○○、庚○○在地上拉扯所造成（被告己○○亦受有右腳擦傷，其於本院九十二年一月
      二十四日訊問時自承係跌倒在地的擦傷，被告庚○○亦受有右膝三×三公分擦
      傷，詳如後述），則告訴人丁○○稱係被告己○○、庚○○二人將之壓倒所造
      成，尚不足採信。
    (五)次查，告訴人丁○○雖指稱係被告戊○○先打伊肚子三次，伊才過去找他理論
      ，對方五名被告都圍過來打伊，後庚○○、己○○追到外面打伊，庚○○並用
      雙手從伊後面將伊架起來，己○○就從正面跑過來打伊（詳如前述）云云，惟
      衡之經驗法則，被告丁○○已為近二十歲之大學生，其豈可能遭被告戊○○毆
      打肚子二次都無反應，直至第三次始過去找其理論？又被告庚○○之工廠與被
      告丙○○之工廠相鄰，被告丁○○經過被告庚○○之工廠到其家裡並沒有幾公
      尺之距離，被告戊○○豈可能來回跑的打被告丁○○三次呢？再查被告丁○○
      於案發當天報案所製作之警訊筆錄係稱：庚○○及其員工聚集在門口睜眼怒目
      向伊挑釁說：來打我，伊不理會他們，被告戊○○便衝向伊用拳頭打伊肚子一
      拳，之後伊才衝上前欲找他理論，庚○○夥同另一名男子（臺灣人）便向前與
      伊扭打，雙方均用拳腳互毆等語，其前後所述顯然不一，而衡之被告丁○○因
      其父親丙○○與被告庚○○間本即存有嫌隙，其指述難免會誇大其詞，且其記
      憶當以案發當時最為清晰，況告訴人丁○○之身高為一百七十五公分左右、體
      重八十五公斤，被告庚○○如何能由其後面將其架空？再比對告訴人於檢察官
      偵訊中係稱：伊過去找戊○○理論，老闆庚○○抓伊右手，伊反抗，被老闆壓
      在地上至受傷，他弟弟亦抓住伊後面，伊反抗才被壓倒在地云云，足見其在本
      院所為前開之指述（辯解）尚不足採信。
    (六)另查，告訴人庚○○於前開時、地確受有「頭皮撕裂傷」之傷害，此有敏盛綜
      合醫院所出具之診斷證明書一紙（見偵查卷第二十五頁），及該醫院於九十二
      年二月十八日九二敏醫字第二四九號函所檢送之回覆稿及急診病歷資料一份在
      卷可稽，經查告訴人庚○○係於同日晚上八時十八分到該醫院急診，其右頭皮
      有三公分裂傷、右膝三×三公分擦傷，其向主治醫生主訴係「被人打」（見本
      院卷第七十六頁），依告訴人庚○○當時係因受傷而前去急診，尚無對被告丙○○提出傷害告訴之意（依卷內之資料顯示其至九十一年四月三日始至蘆竹分
      駐所製作筆錄），其主述應屬可信。雖告訴人庚○○於本院審理中就被告丙○○係持何形狀鐵管及如何打其頭部（自正前方或後方）之供述，與被告己○○
      、戊○○、乙○○等人之供述稍有出入，惟告訴人、證人之陳述有部分前後不
      符，或相互間有所歧異時，究竟何者為可採，法院仍得本其自由心證予以斟酌
      ，非謂一有不符或矛盾，即應認其全部均為不可採信；尤其關於犯罪之手段及
      結果等之細節方面，告訴人之指陳，難免因時間與記憶等因素，略有出入或故
      予誇大渲染，證人之證言，亦同；然其對基本事實之陳述，若果與真實性無礙
      時，則仍非不得採信，此有最高法院八十二年度台上字第三八四七號判決意旨
      可供參照。本件告訴人庚○○前後於警訊、檢察官偵查及本院歷次之指訴均相
      符合，共同被告己○○、戊○○、乙○○等三人於警訊、檢察官偵查及本院審
      理中亦均堅稱係被告丙○○係以鐵棍毆打告訴人庚○○之頭部不移，參以被告
      丙○○於警訊自承伊見對方員工和伊兒子互毆，伊見狀後就加入互毆等語，及
      依前開所述（有關告訴人就醫時之主述），告訴人庚○○所受有之右頭皮三公
      分裂傷，顯可能為鐵管所造成等情，堪認告訴人庚○○指述被告丙○○以鐵管
      毆打伊為可採，是被告丙○○之傷害犯行，亦已堪認定。
    (七)末查，告訴人己○○於前開時、地確受有「臉部多次擦傷、右腳擦傷、左手臂
      撕裂傷」之傷害，此有敏盛綜合醫院所出具之診斷證明書一紙（見偵查卷第二
      十六頁），及該醫院於九十二年二月十八日九二敏醫字第二四九號函所檢送之
      回覆稿及急診病歷資料一份在卷可稽，經查前開病歷表記載「主訴被人打傷」
  ，檢傷紀錄欄記載「被打要求驗傷，右手Ａ／Ｗ（被人咬傷）」，病歷表之人
      形圖在左上臂內側記明「２×２bite w'd」之字樣，回覆稿則更明確在名「患
      者己○○先生於民國九十一年二月二十一日二十二時二十分至本院急診室求診
      ，自述被人打傷，經檢查發現‧‧‧臉部多次擦傷、右膝有擦傷、左手臂，左
      前臂二×二公分咬傷痕跡」，而告訴人己○○於本院九十二年一月二十四日訊
      問時，當庭捲起其左手臂之衣袖，在左手臂內側位置確實仍有黑色的傷痕，有
      本院筆錄在卷可稽（見本院卷第四十頁），雖被告洪丁○○於本院審理中否認
      咬傷告訴人己○○，惟其於檢察官偵訊中係辯稱：伊有自衛，伊用左手反抗‧
      ‧‧伊是為了自衛，有無咬到他並不知道等語，衡以前開被告丁○○於偵訊所
      述告訴人己○○抓住伊後面，及當時三人拉扯之混亂情形，被告丁○○為掙脫
      告訴人自其身後抱住他，而以左手反抗，並以嘴巴咬告訴人己○○左上臂內側
      ，乃與經驗法則相符合，且告訴人己○○自警、偵訊至本院審理中就與被告丁○○與被告庚○○發生拉扯、如何咬傷伊之供述均相一致，堪信告訴人己○○
      之指述屬實。又被告丁○○稱如其有咬傷告訴人的話，也是出於正當防衛云云
      ，惟查其與告訴人己○○拉扯前即與被告庚○○拉扯在地，告訴人己○○在其
      身後並無積極毆打伊身體其他部位之情形，告訴人自其身後抱住伊時尚難認有
      不法之侵害，被告丁○○竟將之咬傷並互為拉扯，致庚○○與之跌倒在地而受
      有臉部多次擦傷、右腳擦傷，難謂其無傷害之犯意，其所辯亦不足採信。至告
      訴人己○○於本院九十二年一月二十四日訊問時，雖供述其抱住被告丁○○之
      姿勢：左手在丁○○左腋下，右手在右肩上，惟其當庭所示範之姿勢係左手在
      法警左肩上，右手在法警的右腋下，兩者互為不同，惟此應係告訴人陳述有誤
      ，因如前所述，被告丁○○自承其以左手反抗，倘告訴人之左手係在被告之腋
      下，被告自無以左手反抗之必要，是告訴人就此所為相歧異之指述與示範，尚
      不足以影響本院前開之認定，附此敘明。
    (八)綜上所述，本件事證已臻明確，被告己○○、庚○○、戊○○、乙○○、丙○○、丁○○等人之犯行均已堪認定。
二、核被告己○○、庚○○、戊○○、乙○○、丙○○、丁○○等六人之所為，均係
    犯刑法第二百七十七條第一項之傷害罪。又按共同正犯之意思聯絡，不限於事前
    有所協議，其於行為當時，基於相互之認識，以共同犯罪之意思參與者，亦無礙
    於共同正犯之成立，此有最高法院七十三年度上字第一八八六號判例意旨可供參
    照，被告己○○於被告庚○○與被告丁○○互為拉扯之際，又加入與被告丁○○
    拉扯，致丁○○受有前開傷害，其二人互有犯意聯絡，並均有傷害之行為，為共
    同正犯；被告戊○○、乙○○共同與被告丙○○拉扯鐵棍，致丙○○受有前開傷
    害，其二人亦互有犯意聯絡與傷害之行為，亦為共同正犯；被告丙○○、丁○○
    二人亦互有犯意聯絡與行為分擔，為共同正犯。爰審酌被告六人互為鄰居（或因
    工作，或因居住），竟不知睦鄰而互為傷害行為，行為欠當，及告訴人所受之傷
    均尚輕微，犯後均否認犯行犯，未見悔意等情狀，各量處如主文所示之刑，並均
    諭知易科罰金之折算標準。至被告丙○○用以毆打告訴人庚○○之鐵棍一支，因
    未扣案，被告丙○○又否認持鐵棍毆打告訴人，且綜觀全案卷證亦查無其他積極
    之證據足以證明該鐵棍為被告丙○○所有，故不予宣告收，附此敘明。
貳、無罪（COLLADO JOHN MARK DECENA）部分：
一、公訴意旨略以：被告COLLADO於被告丙○○、丁○○與庚○○、戊○○發生口角
    ，雙方互毆之際，與被告己○○、乙○○、戊○○亦共同基於傷害之犯意聯絡，
    加入互毆，致丙○○受有外傷性鼻中隔彎曲、鼻部挫傷、胸部挫傷、左手挫傷之
    傷害，丁○○受有雙下肢鈍擦傷、下背挫傷、右手擦傷之傷害，因認被告COLLAD
    亦涉有刑法第二百七十七條第一項傷害罪嫌。
二、按犯罪事實應依證據認定之，無證據不得推定其犯罪事實；又不能證明被告犯罪
    者，應諭知無罪之判決；刑事訴訟法第一百五十四條、第三百零一條第一項分別
    定有明文。所謂認定犯罪事實之證據，係指足以認定被告確有犯罪行為之積極證
    據而言，苟未能發現相當證據，或證據不足為不利於被告事實之認定時，即應為
    有利於被告之認定，更不必有何有利之證據，亦不能以推測或擬制之方法，以為
    裁判基礎，此有最高法院二十九年上字第三一０五號、四十年臺上字第八六號、
    五十六年臺上字第八０七號判例意旨可供參照。再按告訴人之告訴，係以使被告
    受刑事追訴為目的，其指訴是否與事實相符，仍應調查其他證據，以資審認，必
    被害人所述被害情形，無瑕疵可擊，且就其他方面調查，與事實相符，始足據為
    有罪判決之基礎，此亦有最高法院五十二年臺上字第一三００號判例及八十一年
    度臺上字第三五三九號判決意旨可供參照。
三、公訴意旨認被告COLLADO涉有上開傷害犯行，無非以：前開犯罪事實業據告訴人
    丙○○指述歷歷，並有診斷證明書在卷可資佐證為主要論據，訊據被告COLLADO
    則堅決否認有何傷害告訴人丙○○之犯行，辯稱：當天伊並未出手毆打丙○○，
    伊亦未與丙○○互相拉扯或出手搶其鐵棍等語。
四、經查：
    (一)被告COLLADO之警訊筆錄雖有「我於九十一年二月二十一日時九十三十分許，
      在工廠門口（盧竹鄉○○街四八之七）前看見我老闆與鄰居發生爭吵，且鄰居
      拿鐵棒打我老闆頭部，我見狀跑出去一把抓住我鄰居，並與鄰居搶鐵棒，但我
      並未搶下，在拉扯之間我沒打鄰居及鄰居兒子」等語之記載，惟查COLLADO為
      菲律賓國人，除會講菲律賓之母語外，僅能以英文溝通，而查其前開警訊筆錄
      並無通譯為之翻譯，則該警訊筆錄是否出於其所言及自由意思，已不無疑義，
      又其於檢察官九十一年九月十七日偵訊時，因未請通譯到庭而未接受訊問，之
      後即未再接受偵訊，其於本院審理時則堅決否認有何傷害行為，並為前開之辯
      解，足見其警訊之自白尚有疑義，自不足採為其不利認定之依據。
    (二)告訴人丙○○雖指稱係被告戊○○先動手打伊的鼻子及眼睛的部位，後來戊○○、乙○○與被告COLLADO就一起過來打伊的臉及頭部、胸部，惟如前所述，
      告訴人於警訊並未詳指被告如何毆打伊，其所述被告與戊○○、乙○○共同毆
      打伊之情節又有違經驗法則，自不得採為被告不利認定之依據。
    (三)證人即告訴人丙○○之妻陳櫻心於本院審理時雖證稱：跑出去看到戊○○、乙○○及外勞COLLADO三個人在打伊先生，有壹個人將伊先生架住，那個人好像
      在庭上比較瘦的乙○○等語，惟其為告訴人丙○○之妻，於證述上已難期其為
      公正之證述，而其又稱伊兒子出去倒垃圾，伊在家裡等他進來吃飯的時候，伊
      煮飯煮好的時候，聽到外面有爭吵的聲音，伊才跑出去看，並自承伊家廚房在
      二樓最後面，工廠的機器有在轉，伊在二樓的辦公室聽到爭吵的聲音，他們家
      是做針織機織布的，機器約八台，當天伊家二樓的門窗在伊兒子去倒垃圾有打
      開云云，惟查當天為九十一年一月二十一日晚上，其兒子有因外出倒垃圾而特
      地去將窗戶打開之必要？且其所稱被告乙○○架住告訴人丙○○，與本院前開
      認定不符，所述被告COLLADO係與戊○○、乙○○一起毆打其先生，亦與其先
      生所受之傷勢不相吻合，已如前述，顯尚不足採為被告COLLADO不利認定之依
      據。
    (四)至告訴人丙○○所提出之前開診斷證明書，僅能證明告訴人於就診時，身體受
      有上開傷害，尚無法證明該些傷害即係被告所造成，自難僅以該診斷證明書為
      被告COLLADO有上開傷害之證據。
    (五)綜上所述，公訴人就被告COLLAD所舉前開事證，既有合理性懷疑之存在，本院
      無從形成有罪之確信。此外，復查無其他積極證據足以證明被告COLLADO有前
      開傷害之犯行，尚難僅憑以證人有瑕疵之證言、告訴人之指述及一紙診斷證明
      書，遽認被告有上開傷害犯行，根據「罪證有疑，利於被告」之證據法則，並
      揆諸前揭判例意旨，應認不能證明被告COLLADO犯罪，爰為被告COLLADO無罪判
      決之諭知。
據上論斷，應依刑事訴訟法第二百九十九條第一項前段、第三百零一條第一項，刑法
第二十八條、第二百七十七條第一項、第四十一條第一項前段，罰金罰鍰提高標準條
例第一條前段、第二條，判決如主文。
本案經檢察官陳雅譽到庭執行職務。
中      華      民      國    九十二    年      四      月     二十九   日
                                  臺灣桃園地方法院刑事第六庭
                                      法  官  林  春  鈴
右正本證明與原本無異。
如不服本判決，應於判決送達後十日內向本院提出上訴狀( 應附繕本 )，上訴於
臺灣高等法院。
                                      書記官  江  世  亨
中        華        民        國   九十二   年   五   月    二  日
附本件論罪科刑依據之法條：
刑法第二百七十七條第一項
傷害人之身體或健康者，處三年以下有期徒刑、拘役或一千元以下罰金。


司法院資訊處製作；財團法人民間司法改革基金會備份。
